【裁判字號】    99,訴緝,353
【裁判日期】    991230
【裁判案由】    偽造有價證券等
【裁判全文】
臺灣臺中地方法院刑事判決          99年度訴緝字第353號
公  訴  人  臺灣臺中地方法院檢察署檢察官
被      告  李孟穎
指定辯護人  本院公設辯護人  蔡育萍
上列被告因偽造有價證券等案件，經檢察官提起公訴（92年度偵
字第9549號），本院判決如下：
    主  文
李孟穎意圖供行使之用，而偽造本票，處有期徒刑年肆月，如
附表一、三所示簽帳單上偽造之「陳正昇」之署押共拾枚、於
九十一年四月二十五日及九十一年六月二十三日分別在誠泰商業
銀行及台新國際商業銀行信用卡申請單之正卡申請人簽名欄上偽
造之「陳正昇」之署押各壹枚、誠泰商業銀行及台新國際商業銀
行之信用卡各壹張背面持卡人欄偽造之「陳正昇」之署押各壹枚
、管理員製作之信件代收登記簿上偽造之「陳」之署押壹枚、台
灣永旺財務服務股份有限公司及中租安肯租融股份有限公司申辦
分期付款契約書上偽造之「陳正昇」之署押各壹枚、本票壹張（
發票日、到期日均未填載（但註明發票人授權持票人得依實際需
要填載到期日）、面額為四萬四千二百八十元）上所偽造之「陳
正昇」之署押壹枚、偽造之本票壹張（發票日為九十一年三月二
十八日、面額為新台幣七萬零五百五十六元），均沒收。
    事  實
一、（一）、李孟穎於民國（下同）九十年十月間，在台中市火
    車站前全家便利商店內影印機上，見陳正昇所有之身分證乙
    枚遺忘於該處（陳正昇於九十年七月八日發現係在台中市遺
    失，同年九月十四日向台南縣新營市戶政事務所重新申請補
    發。），竟意圖為自己不法所有予以侵占（起訴時已罹追訴
    權時效，業經臺灣臺中地方法院檢察署檢察官認原應為不起
    訴處分，惟此部分與起訴部分，具裁判上一罪關係，爰不另
    為不起訴處分在案，詳後述）。（二）、李孟穎復於拾獲後
    不詳時間，在台中市○○路三一四號三樓三０一Ａ室住處，
    以換貼自己相片之方式，變造陳正昇之身分證（未扣案，李
    孟穎冒用後，嗣已其遭剪毀丟棄），又於不詳時間，在上址
    偽造「新文文理補習班」任職之「陳正昇」之識別證及名片
    各乙枚（均未扣案，李孟穎冒用後，嗣已遭其剪毀丟棄，此
    部份李孟穎連續涉犯刑法第二百十六條、第二百十二條之行
    使變造及偽造特種文書罪，而變造及偽造特種文書之低度行
    為為行使之高度行為所吸收，不另論罪，惟已罹追訴權時效
    ，不另為免訴判決諭知。）。（三）、後李孟穎復基於意圖
    為自己不法所有之概括犯意，以上開變造之「陳正昇」身分
    證、偽造之識別證及名片等資料，於九十一年四月十七日及
    九十一年六月二十三日，分別在誠泰商業銀行（以下簡稱誠
    泰銀行）及台新國際商業銀行（以下簡稱台新銀行）信用卡
    申請單上偽填陳正昇之年籍、往來信用等資料，並偽造「陳
    正昇」之署名於屬私文書之申請書之正卡申請人簽名欄後，
    持向誠泰銀行及台新銀行不知情之承辦人員辦理信用卡而予
    以行使之，致誠泰銀行及台新銀行不知情之承辦人員分別均
    陷於錯誤而核發信用卡各乙張（卡號分別為，誠泰：000
    0000000000000號，台新：00000000
    00000000號，均未扣案，李孟穎冒用後，嗣已其遭
    剪毀丟棄），並以掛號信函寄送於李孟穎所填載之住所台中
    市○○街五二八號「白金世貿大樓」，由「白金世貿大樓」
    管理員代收上開誠泰銀行信用卡後，李孟穎於九十一年五月
    十四日在管理員所製作屬私文書之信件代收登記簿上偽造「
    陳」之署押乙枚（僅調得誠泰銀行部分），以表示「陳正昇
    」本人收受信用卡。（四）、再於不詳時、地在誠泰及台新
    銀行信用卡背面持卡人欄分別偽造「陳正昇」之署名各乙枚
    ，足生損害於陳正昇、台新銀行及誠泰銀行對於信用卡管理
    之正確性。（五）、李孟穎復基於意圖為自己不法所有之概
    括犯意，自九十一年三月二十八日起至九十一年八月二十五
    日止，連續持上開詐得之台新銀行及誠泰銀行信用卡向遠傳
    電信等公司購物及消費，並連續偽造「陳正昇」之署名十五
    次（均為一式二聯之複寫而成三十枚署名，如附表一所示之
    時間、內容及金額）在屬私文書之簽帳單上，而達偽造私文
    書，後將簽帳單交付該特約商店加以行使，使各特約商店不
    知情之人員陷於錯誤，誤信為陳正昇本人消費，而交付李孟
    穎所購買或支付如附表一所示之物品、金額，共計十五次，
    計詐得新台幣（下同）四萬七千二百八十九元，均足生損害
    於陳正昇、各特約商店、財團法人聯合信用卡處理中心及各
    該銀行。（六）、李孟穎復承續上開意圖為自己不法所有之
    概括犯意，自九十一年五月十七日起至九十一年八月十五日
    止，至如附表二所示之台新等銀行所設置自動提款機（即自
    動付款設備ＡＴＭ），持上開冒用陳正昇之名所申請之台新
    銀行信用卡，以銀行所給予之信用卡預借現金密碼加以輸入
    ，以此不正方法，使如附表二所示台新等銀行所設之自動提
    款機辨識系統對真正持卡人之識別陷於錯誤，而交付使李孟
    穎取得如附表二所示之金錢，計詐得四萬三千元，足生損害
    於陳正昇、台新、誠泰等銀行。（七）、李孟穎復承續上開
    意圖為自己不法之所有之概括犯意，先後於九十一年三月二
    十八日及九十一年五月十六日前往台中市○○路「燦坤實業
    股份有限公司公益分公司」及「台中市融伸股份有限公司台
    中館」，冒用陳正昇名義與上開公司分別訂立買賣電腦契約
    ，購買價值五萬六千九百元及三萬五千九百零二元之電腦設
    備，並分別以分期付款方式向「台灣永旺財務服務股份有限
    公司」及「中租安肯租融股份有限公司」申辦分期付款，嗣
    於各該分期付款契約書上偽造「陳正昇」署名各乙枚而偽造
    私文書，復各於契約附件之本票各一張（共二張，各為發票
    日為九十一年三月二十八日、面額為七萬零五百五十六元（
    屬有效本票），及發票日、到期日均未填載（但註明發票人
    授權持票人得依實際需要填載到期日，發票日之屬票據絕對
    必要記載事項未填載，依法屬無效本票，僅屬私文書）、面
    額為四萬四千二百八十元）上偽造「陳正昇」署名各乙枚而
    偽造有價證券，後將契約連同本票交與上開燦坤公司及融伸
    公司職員轉交與永旺公司及中租公司而行使之，致燦坤與融
    伸公司不知情之職員陷於錯誤，誤以為係陳正昇本人訂約，
    而依約將所購買之電腦設備交與李孟穎，並因而足生損害於
    陳正昇、燦坤、融伸、永旺及中租公司，李孟穎所詐得之金
    錢用以清償債務或信用卡款，所得財物則供己使用或消耗殆
    盡，嗣經誠泰銀行向陳正昇催繳，陳正昇始發覺上情而報警
    循線查獲。
二、案經陳正昇訴由臺中市警察局第四分局報請臺灣臺中地方法
    院檢察署檢察官偵查起訴。
    理  由
壹、有罪部份：
一、按現行刑事訴訟法為保障被告之反對詰問權，排除具有虛偽
    危險性之傳聞證據，以求實體真實之發見，於該法第一百五
    十九條第一項明定被告以外之人於審判外之言詞或書面陳述
    ，除法律有規定者外，不得作為證據。而刑事訴訟法第一百
    五十九條之一至一百五十九條之四有傳聞法則之例外規定，
    且被告以外之人於審判外之陳述，雖不符前四條之規定，而
    經當事人於審判程序同意作為證據，法院審酌該言詞陳述或
    書面陳述作成時之情況，認為適當者，亦得為證據；當事人
    、代理人或辯護人於法院調查證據時，知有第一百五十九條
    第一項不得為證據之情形，而未於言詞辯論終結前聲明異議
    者，視為有前項之同意，刑事訴訟法第一百五十九條之五定
    有明文。其立法意旨在於傳聞證據未經當事人之反對詰問予
    以核實，原則上先予排除。惟若當事人已放棄反對詰問權，
    於審判程序中表明同意該等傳聞證據可作為證據；或於言詞
    辯論終結前未聲明異議，基於尊重當事人對傳聞證據之處分
    權，及證據資料愈豐富，愈有助於真實發見之理念，且強化
    言詞辯論主義，使訴訟程序得以順暢進行，上開傳聞證據亦
    均具有證據能力。本件檢察官、被告、辯護人並未就本院以
    下所引用被告以外之人於審判外之陳述有所爭執，且迄於言
    詞辯論終結前，均未主張有刑事訴訟法第一百五十九條第一
    項不得為證據之情形，是應認已同意作為證據，且經本院審
    酌後，認無不適當之情形，應認均有證據能力，合先敘明。
二、訊據被告李孟穎對於上揭事實坦承不諱，核與告訴人陳正昇
    於警訊及偵查中指述情節相符，此外，復有誠泰及台新銀行
    信用卡申請書、誠泰銀行爭議交易明細表三紙、簽帳單十三
    張、台灣永旺財務服務股份有限公司分期付款契約書及本票
    一張、中租分期付款申請表及本票一張等附卷可資佐證，足
    認被告李孟穎自白，核與事實相符，堪予採信，事證至臻明
    確，被告李孟穎犯行均洵堪認定。
三、論罪科刑：
（一）新舊法比較之說明：
      查被告行為後，刑法及刑法施行法業於94年2月2日經總統
      以華總一義字第09400014901號令修正公布，並於95年7月
      1日施行。按行為後法律有變更者，適用行為時之法律，
      但行為後之法律有利於行為人者，適用最有利於行為人之
      法律，現行刑法第2條第1項定有明文。此條規定乃與刑法
      第1條罪刑法定主義契合，而貫徹法律禁止溯及既往原則
      ，係規範行為後法律變更所生新舊法律比較適用之準據法
      ，是刑法第2條本身雖經修正，但刑法第2條既屬適用法律
      之準據法，本身尚無比較新舊法之問題，應一律適用裁判
      時之現行刑法第2條規定以決定適用之刑罰法律，先予辨
      明。又以本次刑法修正之比較新舊法，應就罪刑有關之共
      犯、未遂犯、想像競合犯、牽連犯、連續犯、結合犯，以
      及累犯加重、自首減輕暨其他法定加減原因（如身分加減
      ）與加減例等一切情形，本於統一性及整體性原則，綜其
      全部罪刑之結果而為比較，亦有最高法院95年度第8次刑
      庭會議決議可資參照。但此所謂不能割裂適用，係指與罪
      刑有關之本刑而言，並不包括易刑處分在內。詳言之，有
      關易科罰金、易服勞役之刑罰執行，仍應比較新舊法之規
      定，適用最有利於行為人之法律，依刑法第2條第1項之從
      舊從輕原則定其易刑之折算標準（最高法院96年台上字第
      2790號、第2233號刑事判決要旨；最高法院96年台非字第
      85號、第58號判決參照）。而本件經比較如下：
（1）、被告行為後，刑法第56條「連續數行為而犯同一之罪名
       者，以一罪論。但得加重其刑至二分之一」之規定，業
       經總統於94年2月2日公布修正予以刪除，並自95年7月1
       日施行。而刑法第56條刪除後，原規定之數行為而犯同
       一之罪名者，除有接續犯之情形外，應按數罪併罰之原
       則論處，依修正施行後刑法第2條第1項「行為後法律有
       變更者，適用行為時之法律。但行為後之法律有利於行
       為人者，適用最有利於行為人之法律」之規定，比較刪
       除前後刑法第五十六條之規定，刪除後之規定，並未較
       有利於被告，故應適用被告行為時即刪除前刑法第56條
       之規定論處。
（2）、再被告行為後，刑法第55條後段關於牽連犯「犯一罪而
       其方法或結果之行為犯他罪名者，從一重處斷」之規定
       ，業經總統於94年2月2日公布修正予以刪除，並自95年7
       月1日施行。而刑法第55條後段關於牽連犯之規定刪除後
       ，原規定之犯一罪而其方法或結果之行為犯他罪名者，
       除依具體情況認有想像競合犯之情形外，應按數罪併罰
       之原則論處，依修正施行後刑法第2條第1項「行為後法
       律有變更者，適用行為時之法律。但行為後之法律有利
       於行為人者，適用最有利於行為人之法律」之規定，比
       較刪除前後刑法第55條後段關於牽連犯之規定，刪除後
       之規定，並未較有利於被告，故應適用被告行為時即刪
       除前刑法第55條後段關於牽連犯之規定論處。
（3）、刑法第339條第1項之詐欺取財之詐欺取財罪之罰金刑之
       法定刑，為得科或併科銀元1千元以下罰金，依修正後刑
       法施行法增訂第1條之1規定：「（第一項）中華民國九
       十四年一月七日刑法修正施行後，刑法分則編所定罰金
       之貨幣單位為新臺幣。（第二項）九十四年一月七日刑
       法修正時，刑法分則編未修正之條文定有罰金者，自九
       十四年一月七日刑法修正施行後，就其所定數額提高為
       三十倍。但七十二年六月二十六日至九十四年一月七日
       新增或修正之條文，就其所定數額提高為三倍」，及刑
       法第33條第5款修正為：「主刑之種類如下：五、罰金：
       新臺幣一千元以上，以百元計算之」等規定觀之，依修
       正後之法律，刑法第339條第1項所得科處之罰金刑最高
       額為新臺幣三萬元（一千元乘以三十）、最低額為新臺
       幣一千元。然依被告行為時即修正前刑法第33條第5款規
       定之罰金最低額為銀元1元，並提高10倍計算，則被告所
       犯刑法第339條第1項之詐欺取財罪所得科處之罰金刑，
       最高額為銀元1萬元，最低額為銀元10元，若換算為新臺
       幣，最高額雖與新法同為新臺幣3萬元，然最低額僅為新
       臺幣30元。亦即修正後刑法第33條第5款規定「罰金：新
       臺幣一千元以上，以百元計算之。」，與修正前刑法第
       33條第5款規定「罰金：一元以上。」不同。比較新舊法
       結果，以舊法較有利於行為人，故依刑法第2條第1項前
       段規定，自應適用行為時之法律即修正前刑法第33條第5
       款規定決定其罰金部分之法定刑。
（二）、論罪科刑：
（1）、核被告李孟穎就犯罪事實欄一之（一）部分所為，係犯
       刑法第三百三十七條之侵占罪，屬專科罰金之罪，依刑
       法第八十條第一項第五款之規定其追訴權時效一年，本
       件被告侵占時間為九十年十月間，距警發覺追訴時間九
       十二年四月一日及移送臺灣臺中地方法院檢察署檢察官
       偵辦時間為九十二年五月六日，已罹法定之追訴權期間
       ，原應為不起訴處分，惟此部分與起訴部分，具裁判上
       一罪關係，業經該署檢察官不另為不起訴處分，合先敘
       明。
（2）、核被告李孟穎就犯罪事實欄一之（二）部分所為，係犯
       刑法第二百十六條、第二百十二條之行使偽造特種文書
       罪，而偽造特種文書之低度行為為行使之高度行為所吸
       收，不另論罪。所犯數次行使偽造特種文書罪犯行，時
       間緊接，犯罪構成要件又復相同，顯係基於概括之犯意
       為之，為連續犯，爰依刑法第五十六條之規定以一罪論
       ，並加重其刑。惟此部份已罹法定之追訴權期間，應不
       另為免訴之諭知，詳如後述。
（3）、按信用卡依其電磁紀錄經機器處理後所顯示之符號，足
       以表示發卡銀行依發卡序號供給信用予持卡人用意之證
       明，依刑法第二百二十條第二項之規定，信用卡具有準
       私文書之性質。又在信用卡背面持卡人簽名處簽名，依
       特約係表示確認該信用卡之持卡人究為何人，與該信用
       卡上所載錄之持卡人相關電磁資料相配合，具有表示信
       用卡之簽名者於信用卡有效期間內，有權使用該信用卡
       之辨識及證明之意思表示，故為依特約表示一定用意之
       證明，是若行為人在他人已偽造完成之信用卡背面偽造
       簽名，依刑法第二百二十條第一項規定應屬偽造準私文
       書。再按，持卡人在信用卡簽帳單上之客戶簽名欄簽名
       後交還特約商店，係表示持卡人確認簽帳單上記載之交
       易標的及金額並表示負責，及向發卡銀行請求撥付消費
       款項予特約商店之意，是該簽帳單含有收據及請款單之
       性質，屬刑法第二百十條之私文書。再持信用卡交易，
       基本上於信用卡中心不依契約給付持卡人所消費之帳款
       予特約商店時，持卡人對於特約商店仍直接負有給付價
       金義務，從而持信用卡交易與通常之買賣，並無差異，
       僅在價金給付上由發卡銀行經由信用卡中心代為付帳，
       而發卡銀行經由信用卡中心給付特約商店價金時，則事
       後之權利關係發生變動，亦即由持卡人對於發卡銀行負
       擔給付價金債務而已，是持卡人與特約商店間之交易，
       乃係以信任關係為基礎的繼續性信用販賣契約，倘持卡
       人並無支付價金之意思與能力，向特約商店提示信用卡
       消費，係屬對特約商店店員施行詐欺；持信用卡交易後
       ，店員交付予持卡人簽名之簽帳單係一式三聯或一式二
       聯，其中第一聯由持卡人簽名後（同時複寫第二、三聯
       ），即由特約商店交持卡人收執，係表明持卡人同意依
       照信用卡使用約定，一經使用或訂購物品均應按所示之
       全部金額，付款予發卡銀行，故持卡人於該簽帳單簽名
       之用意與票據背書大致相同，皆係對所簽之金額表示負
       責之意，具有私文書之性質，其中第二聯、第三聯則由
       持卡人提出交付予特約商店，特約商店將第二聯存查，
       第三聯則轉交由聯合信用卡中心存查。是核被告李孟穎
       就犯罪事實欄一之（三）部分所為，亦即被告李孟穎偽
       造「陳正昇」之署名，以偽造「陳正昇」名義之信用卡
       申請書，並持以行使向誠泰及台新銀行申請信用卡；及
       偽造「陳正昇」之署名，以偽造簽帳單並持以行使交付
       特約商店之行為，均足以生損害於如附表一所示銀行、
       財團法人聯合信用卡處理中心、各特約商店及陳正昇，
       均係犯刑法第二百十六條、第二百十條之行使偽造私文
       書罪，及同法第三百三十九條第一項詐欺取財既遂罪。
       被告於信用卡申請書及簽帳單上偽造「陳正昇」署名之
       行為，為偽造信用卡申請書與簽帳單之部分行為，而偽
       造信用卡申請書與簽帳單之低度行為復為行使之高度行
       為所吸收，均不另論罪。其所犯數次行使偽造文書罪及
       詐欺取財既遂罪犯行，時間緊接，犯罪構成要件又復相
       同，均顯係基於概括之犯意為之，為連續犯，爰均依刑
       法第五十六條之規定以一罪論，並加重其刑。又被告所
       犯上開二罪間，有方法結果之牽連關係，為牽連犯，應
       依刑法第五十五條之規定從一重之刑法第二百十六條、
       第二百十條行使偽造私文書罪處斷。
（4）、按信用卡背面之簽名係表彰持卡人之身分及於使用時供
       特約商店核對身分之用，與信用卡卡片本體自屬有間，
       難認係信用卡之一部分，故於信用卡背面簽名，符合刑
       法第二百二十條第一項所稱「在物品上之文字，依習慣
       或特約，足以為表示其用意之證明者」，應係刑法第二
       百二十條第一項之準私文書，持以行使應成立行使準私
       文書罪。是核被告李孟穎就犯罪事實欄一之（四）部分
       所為，亦即於信用卡上偽造「陳正昇」署名之行為，足
       生損害於陳正昇、誠泰及台新銀行，係犯刑法第二百二
       十條第一項之準私文書，嗣持以消費行使應成立係犯刑
       法第二百十六條、第二百十條、第二百二十條第二項之
       行使偽造準私文書罪。被告於信用卡背面偽造「陳正昇
       」署名之行為，為偽造準私文書之部分行為，不另論罪
       。偽造準私文書後復持以消費行使，偽造準私文書之低
       度行為復為其後之行使偽造準私文書罪之高度行為所吸
       收，亦不另論罪。其所犯數次行使偽造準私文書犯行，
       時間緊接，所犯罪名相同，均顯係出於概括之犯意為之
       ，均為連續犯，均應依刑法第五十六條之規定以一罪論
       ，並加重其刑。
（5）、核被告李孟穎就犯罪事實欄一之（五）部分所為，均係
       犯刑法第三百三十九條第一項之詐欺取財罪。其所犯數
       次詐欺罪犯行，時間緊接，犯罪構成要件又復相同，均
       顯係基於概括之犯意為之，為連續犯，爰均依刑法第五
       十六條之規定以一罪論，並加重其刑。
（6）、核被告李孟穎就犯罪事實欄一之（六）部分（亦即以信
       用卡預借現金部分）所為，均係犯刑法第三百三十九條
       之二第一項之以不正方法由自動付款設備取得他人之財
       物罪。其所犯數次以不正方法由自動付款設備取得他人
       財物犯行，時間緊接，所犯罪名相同，均顯係出於概括
       之犯意為之，為連續犯，均應依刑法第五十六條之規定
       以一罪論，並加重其刑。
（7）、按本票之發票年、月、日係屬本票應記載之事項之一，
       又欠缺票據法所規定票據上應記載事項之一者，其票據
       無效，此觀票據法第一百二十條第一項第六款、第十一
       條第一項規定自明。又偽造有價證券罪並不處罰未遂，
       是冒用他人名義簽發本票，苟未記載發票年、月、日，
       因仍不具備有效票據之外觀，其偽造票據之行為未全部
       完成，尚不能責令擔負偽造有價證券罪責（最高法院九
       十二年度台上字第二九四二號刑事判決要旨參照）。又
       行使偽造私文書罪只須有足生損害於公眾或他人之危險
       即可，並非以確有損害事實之發生為構成要件；又未記
       載發票日期之本票，因欠缺票據法上規定應記載之事項
       ，固不認其具有票據之效力，而不得視為有價證券，惟
       依其書面記載，如足以表示由發票人無條件付款之文義
       ，仍不失為具有債權憑證性質之私文書（最高法院八十
       五年度台上字第四九五號刑事判決要旨參照）。是本案
       被告李孟穎所偽造之本票一張（發票日、到期日均未填
       載（但註明發票人授權持票人得依實際需要填載到期日
       ）、面額為四萬四千二百八十元），因發票日之屬票據
       絕對必要記載事項未填載，揆諸前揭說明，依法屬無效
       本票，僅屬私文書，被告偽造並行使之，應成立刑法第
       二百十六條、第二百十條之行使偽造私文書罪，公訴意
       旨認此部份係犯刑法第二百零一條第一項之偽造有價證
       券罪，尚有誤會。是核被告李孟穎就犯罪事實欄一之（
       七）部分所為，均係犯刑法第二百十六條、第二百十條
       之行使偽造私文書罪及第二百零一條第一項之偽造有價
       證券罪。被告於契約書及本票上偽造「陳正昇」署名之
       行為，為偽造私文書及偽造有價證券之部分行為，而偽
       造契約書低度行為復為行使之高度行為所吸收，僅論以
       行使偽造私文書罪；偽造有價證券復持以行使，行使之
       低度行為則為偽造之高度行為所吸收，僅論以偽造有價
       證券罪。被告李孟穎所犯數次行使偽造私文書犯行，時
       間緊接，犯罪構成要件又復相同，顯係基於概括之犯意
       為之，為連續犯，爰依刑法第五十六條之規定以一罪論
       ，並加重其刑。其所犯上開行使偽造私文書及偽造有價
       證券罪間，有方法結果之牽連關係，應依刑法第五十五
       條牽連犯之規定，從較重之偽造有價證券罪處斷。
（8）、被告李孟穎就所犯上開之罪利用不知情之人員，致使陷
       於錯誤，而達成前揭之犯行，屬間接正犯。被告李孟穎
       就所犯上開行使變造及偽造私文書、行使偽造準私文書
       、詐欺、以不正方法由自動付款設備取得他人之財物罪
       及偽造有價證券罪間，有方法結果之牽連關係，為牽連
       犯，應依刑法第五十五條牽連犯之規定，從一較重之偽
       造有價證券罪處斷。
（9）、爰審酌被告李孟穎犯罪之動機、目的、手段、品行尚佳
       ，並無不良前科，此有台灣台中地方法院檢察署刑案資
       料查註紀錄表一份在卷可按、所生危害及犯罪後坦認罪
       愆，頗具悔意，然犯罪後迄今仍未與告訴人及被害人等
       達成民事和解等一切情狀，量處如主文所示之刑，以資
       懲儆。
（10）、如附表一、三所示偽造於簽帳單上偽造之「陳正昇」之
        署押共30枚（因均為一式二聯之複寫而成30枚署押）、
        於九十一年四月二十五日及九十一年六月二十三日，分
        別在誠泰銀行及台新銀行之信用卡申請單之正卡申請人
        簽名欄上偽造之「陳正昇」之署押各1枚、誠泰銀行及
        台新銀行之信用卡各1張背面持卡人欄偽造之「陳正昇
        」之署押各1枚、管理員製作之信件代收登記簿上偽造
        之「陳」之署押1枚、台灣永旺財務服務股份有限公司
        及中租安肯租融股份有限公司申辦分期付款契約書上偽
        造之「陳正昇」署押各1枚，雖未扣案，但無證據業已
        滅失；及被告李孟穎所偽造之本票1張（發票日、到期
        日均未填載（但註明發票人授權持票人得依實際需要填
        載到期日）、面額為四萬四千二百八十元），因發票日
        之屬票據絕對必要記載事項未填載，揆諸前揭說明，依
        法屬無效本票，僅屬私文書，詳如前述，雖供為被告李
        孟穎犯罪所用之物，然已交付予中租安肯租融股份有限
        公司，已非屬被告所有，無從併予宣告沒收，惟其上所
        偽造之「陳正昇」署押1枚，均應依刑法第二百十九條
        之規定，不問屬於犯人與否，均併予宣告沒收之。台灣
        永旺財務服務股份有限公司申辦分期付款契約書之附件
        之本票共1張（發票日為九十一年三月二十八日、面額
        為七萬零五百五十六元），應依刑法第二百○五條之規
        定，不問屬於犯人與否，併予宣告沒收。至於前開被告
        李孟穎變造之「陳正昇」身分證、及其偽造之「陳正昇
        」識別證、名片、偽造之「陳正昇」在誠泰銀行及台新
        銀行之信用卡各1張等，訊據被告李孟穎供述稱，其冒
        用後，已將之全部剪毀丟棄，業已滅失，且未據扣案，
        為免執行困難起見，亦非屬違禁物，爰均不依法併予宣
        告沒收，附此敘明。
（11）、被告李孟穎本件之犯罪時間雖在九十六年四月二十四日
        以前，惟中華民國九十六年罪犯減刑條例係於九十六年
        七月十六日施行，而被告前經本院於九十三年七月九日
        發布通緝，嗣在九十九年十月二十三日始為警緝獲，有
        本院九十三年七月九日九十三年中院清刑緝字第六八七
        號通緝書一份及內政部警政署航空警察局九十九年十月
        二十三日解送人犯報告書一份附卷可稽；則依同條例第
        五條：「本條例施行前，經通緝而未於中華民國九十六
        年十二月三十一日以前自動歸案接受偵查、審判或執行
        者，不得依本條例減刑」之規定，及該減刑條例第三條
        規定亦不得減刑，被告本件犯行自不得予以減刑。
貳、不另為免訴判決諭知部分：
一、公訴意旨另如犯罪事實欄一之（二）部分，所載，因認被告
    李孟穎涉犯刑法第二百十六條、第二百十二條之行使偽造特
    種文書罪嫌云云。而偽造特種文書之低度行為為行使之高度
    行為所吸收，不另論罪。所犯數次行使偽造特種文書罪犯行
    ，時間緊接，所犯罪名相同，顯係出於概括之犯意為之，為
    連續犯，應依刑法第五十六條之規定以一罪論，並加重其刑
    。
二、按時效已完成者，應諭知免訴之判決，並得不經言詞辯為之
    ，刑事訴訟法第三百零二條第二款、第三百零七條，分別定
    有明文。又追訴權，因左列期間內不行使而消滅：（一）、
    死刑、無期徒刑或十年以上有期徒刑者，二十年。（二）、
    三年以上十年未滿有期徒刑者，十年。（三）、一年以上三
    年未滿有期徒刑者，五年。（四）、一年未滿有期徒刑者，
    三年。（五）、拘役或罰金者，一年。前項期間自犯罪成立
    之日起算。但犯罪行為有連續或繼續之狀態者，自行為終了
    之日起算，修正前刑法第八十條亦定有明文。又追訴權之時
    效，如依法律之規定、偵查、起訴或審判之程序，不能開始
    或繼續時，停止其進行。上項時效停止，自停止原因消滅之
    日起與停止前已經過之期間，一併計算，停止原因繼續存在
    之期間，如達於第八十條第一項各款所定期間四分之一者，
    其停止原因視為消滅，修正前刑法第八十三條亦定有明文。
    又按已實施偵查及經提起訴訟，且在審判進行中，均不生時
    效進行之問題。所謂實施偵查者，係指檢察署收受警局移送
    書或告訴、告發之日起為檢察官發動偵查權之時而言（司法
    院大法官會議六十三年釋字第一三八號、五十七年釋字第一
    二三號解釋及最高法院八十二年九月二十一日第十次刑事庭
    會議決議參照）。次按牽連犯追訴權時效，在各個犯罪間各
    自獨立，不相干連，應分別計算。牽連犯之輕罪，如追訴權
    時效已完成，而重罪部分仍應諭知科刑時，應於判決內說明
    輕罪部分因屬裁判上一罪不另諭知免訴之理由（最高法院著
    有六十九年度台上字第四九一七號判例足資參照）。
三、新舊法比較之說明：
（一）、查被告行為後，刑法第二條第一項業於九十四年二月二
        日修正公布，並自九十五年七月一日起施行。修正後刑
        法第二條第一項規定，已將新舊法律適用之「從新從輕
        」原則，改採「從舊從輕」原則，而此規定僅係規範行
        為後法律變更所生新舊法律比較適用之準據法，並非實
        體刑罰法律，自不生行為後法律變更之比較適用之問題
        ，應逕行適用新法第二條第一項之規定，為「從舊從輕
        」之比較。
（二）、按追訴時效期間之長、短，關係行為人是否受到刑事追
        訴或處罰，而追訴權時效完成者，應依刑事訴訟法第三
        百零二條第二款規定諭知免訴，而免訴判決為實體判決
        ，因此關於追訴時效期間之修正，應屬實體刑罰法律變
        更，而有第二條第一項之適用（參照最高法院二十四年
        七月民刑庭總會決議〈二〉）。依此，本件被告行為時
        刑法第八十條追訴權之時效期間規定為：「追訴權，因
        左列期間內不行使而消滅：一、死刑、無期徒刑或十年
        以上有期徒刑者，二十年。二、三年以上十年未滿有期
        徒刑者，十年。三、一年以上三年未滿有期徒刑者，五
        年。四、一年未滿有期徒刑者，三年。五、拘役或罰金
        者，一年。前項期間自犯罪成立之日起算。但犯罪行為
        有連續或繼續之狀態者，自行為終了之日起算。」。修
        正後之刑法第八十條則規定為：「追訴權，因下列期間
        內未起訴而消滅：一、犯最重本刑為死刑、無期徒刑或
        十年以上有期徒刑之罪者，三十年。二、犯最重本刑為
        三年以上十年未滿有期徒刑之罪者，二十年。三、犯最
        重本刑為一年以上三年未滿有期徒刑之罪者，十年。四
        、犯最重本刑為一年未滿有期徒刑、拘役或罰金之罪者
        ，五年。前項期間自犯罪成立之日起算。但犯罪行為有
        繼續之狀態者，自行為終了之日起算。」。本件被告被
        訴前開罪嫌，該罪名之法定最重本刑為一年以下有期徒
        刑，是依被告行為時之舊法，追訴時效期間為五年，新
        法之追訴時效期間則為十年。比較新、舊法結果，被告
        行為時之舊法對其較為有利，揆諸前開修正後之刑法第
        二條第一項前段之規定，本件應適用被告行為時之舊法
        。另關於追訴權時效之停止進行，及其期間、計算，並
        一體適用修正前刑法第八十三條之規定，合先敘明。
四、被告李孟穎本件所犯之刑法第二百十六條、第二百十二條之
    行使偽造特種文書罪，屬一年以下有期徒刑之罪，依刑法第
    八十條第一項第三款之規定其追訴權時效五年，本件被告為
    前開犯行時間為九十年十月間，距警發覺追訴時間九十二年
    四月一日及移送臺灣臺中地方法院檢察署檢察官偵辦時間為
    九十二年五月六日，再於九十三年四月十二日提起公訴，於
    九十三年四月二十九日繫屬本院，嗣因被告逃匿，經本院於
    九十三年七月九日發佈通緝，致審判程序不能開始，有本院
    刑事卷宗、偵查卷宗及通緝書存卷可稽。又依司法院大法官
    會議第一三八號解釋及最高法院八十二年第十次刑事庭會議
    決議，自本件開始審理日起至通緝之前一日止，追訴權既無
    不行使之情形，自不生時效進行之問題，則本件自九十年十
    月十五日（日期不詳，依法以該月之十五日為準。）起算，
    加計追訴權時效五年、時效停止期間一年三月，實施偵查日
    （即九十二年四月一日）起至通緝前一日（九十三年七月八
    日）止之期間一年三月七日，則本件被告此部份之犯行之追
    訴權時效至遲應至九十八年四月二十二日即已完成。揆諸首
    揭規定，已罹法定之追訴權期間，原應為免訴判決，惟此部
    分與起訴部分，具牽連犯之裁判上一罪關係，爰不另為免訴
    判決之諭知，附此敘明。
據上論斷，應依刑事訴訟法第二百九十九條第一項前段、刑法第
二條第一項前段、第二百零一條第一項、第二百十六條、第二百
十條、第二百二十條第一項、第二項、第三百三十九條第一項、
第三百三十九條之二第一項、第二百○五條、第二百十九條、修
正前刑法第五十六條、第五十五條、廢止前罰金罰鍰提高標準條
例第一條前段、廢止修正前罰金罰鍰提高標準條例第二條，中華
民國九十六年罪犯減刑條例第五條，判決如主文。
中    華    民    國    99    年    12    月    30    日
                    刑事第七庭審判長法  官  洪俊誠
                                    法  官  巫淑芳
                                    法  官  高文崇
以上正本證明與原本無異。
如不服本判決，應於判決收受送達後10日內向本院提出上訴狀，
上訴於臺灣高等法院臺中分院（並應敘述具體上訴理由及檢附繕
本）。上訴書狀如未敘述上訴理由，應於上訴期間屆滿後20日內
補提上訴理由書於本院（均須按他造當事人之人數附具繕本）「
切勿逕送上級法院」。
                                    書記官  蕭榮峰
中    華    民    國    99    年    12    月    30    日
附錄論罪科刑實體法條文：
刑法第二百零一條（有價證券之偽造變造與行使罪）：
意圖供行使之用，而偽造、變造公債票、公司股票或其他有價證
券者，處三年以上十年以下有期徒刑，得併科三千元以下罰金。
（罰金部份業經提高10倍為3萬元）
行使偽造、變造之公債票、公司股票或其他有價證券，或意圖供
行使之用，而收集或交付於人者，處一年以上七年以下有期徒刑
，得併科三千元以下罰金。
（罰金部份業經提高10倍為3萬元）
刑法第二百一十六條：
行使第二百十條至第二百十五條之文書者，依偽造、變造文書或
登載不實事項或使登載不實事項之規定處斷。
刑法第二百一十條：
偽造、變造私文書，足以生損害於公眾或他人者，處五年以下有
期徒刑。
刑法第二百二十條（準文書）：
在紙上或物品上之文字、符號、圖畫、照像，依習慣或特約，足
以為表示其用意之證明者，關於本章及本章以外各罪，以文書論
。
錄音、錄影或電磁紀錄，藉機器或電腦之處理所顯示之聲音、影
像或符號，足以為表示其用意之證明者，亦同。
刑法第三百三十九條：
意圖為自己或第三人不法之所有，以詐術使人將本人或第三人之
物交付者，處五年以下有期徒刑、拘役或科或併科一千元以下罰
金。
（罰金部份業經提高10倍為1萬元）
以前項方法得財產上不法之利益或使第三人得之者，亦同。
前二項之未遂犯罰之。
刑法第三百三十九之二條（違法由自動付款設備取得他人之物之
處罰）：
意圖為自己或第三人不法之所有，以不正方法由自動付款設備取
得他人之物者，處三年以下有期徒刑、拘役或一萬元以下罰金。
以前項方法得財產上不法之利益或使第三人得之者，亦同。
刑法第二百十九條（沒收之特例）：
偽造之印章、印文或署押，不問屬於犯人與否，沒收之。
刑法第二百零五條（沒收物）：
偽造、變造之有價證券、郵票、印花稅票、信用卡、金融卡、儲
值卡或其他相類作為提款、簽帳、轉帳或支付工具之電磁紀錄物
及前條之器械原料及電磁紀錄，不問屬於犯人與否，沒收之。
附表一：
      編號   時間  消費內容    消費商店及銀行   金額  犯罪型態          署押     備註
      一   910513  消費        遠傳電信帳款     1770  偽造及行使私文書  1式2份   誠泰信用卡
      二   910513  購物        亞芮皮件精品名店 790   同上              同上     同上
      三   910514  消費        集賢大飯店       780   同上              同上     同上
      四   910514  消費        同上             3675  同上              同上     同上
      五   910515  消費        巨星青海店       1500  同上              同上     同上
      六   910515  消費        愛貓屋大墩店     10060 同上              同上     同上
      七   910516  消費        同上             1050  同上              同上     同上
      八   910523  購物        佳鈺電腦商行     418   同上              同上     同上
      九   910526  消費        愛貓屋大墩店     2140  同上              同上     同上
      十   910602  消費        愛貓屋大墩店     729   同上              同上     同上
      十一   910610  消費        愛貓屋大墩店     680   同上              同上     同上
      十二   910825  消費        中華網龍公司     350   同上              同上     同上
      十三   910328  購物        興農超市         1317  偽造及行使私文書  1式2份   台新信用卡
      十四   910328  購物        珠寶             16760 同上              同上     同上
      十五   910329  購物        不詳             5270  同上              同上     同上
附表二：
      編號   時間  消費內容    消費商店及銀行   金額  犯罪型態
      一   910517  預借現金    台新銀行ATM      20000 詐欺339-2
      二   910518  同上        台北銀行台中分行 10000 同上339-2
      三   910519  同上        泛亞銀行民權分行 5000  同上339-2
      四   910527  預借現金    台新銀行ATM      5000  同上339-2
      五   910604  預借現金    台新銀行ATM      2000  詐欺339-2
      六   910815  預借現金    中華商銀         1000  詐欺339-2
附表三：
      編號   時間  消費內容    消費商店及銀行   金額  犯罪型態
      一   910328  分期購電腦  燦坤公益店       56900 偽造契約及行使契
                               永旺財務公司           約及偽造本票而行使
      二   910516  分期購電腦  融伸公司         35902 同上及信用卡扣款
                               中租企業               同意書

司法院資訊處製作；財團法人民間司法改革基金會備份。
